---
title: "Analiza metylacji - to brzmi dziwnie"
subtitle: "<small> <br>Aleksandra Brodecka &nbsp;&nbsp;[Marcin Kosiński](http://r-addict.com/About.html) </small>"
author: "<small><a href='https://stackoverflow.com/users/3857701'><i class='fa fa-stack-overflow'></i></a>&nbsp;&nbsp;<a href='https://github.com/MarcinKosinski'><i class='fa fa-github'></i></a>&nbsp;&nbsp;<a href='mailto:m.p.kosinski@gmail.com'><i class='fa fa-envelope-o'></i></a>&nbsp;&nbsp;&nbsp;&nbsp;&nbsp;&nbsp;&nbsp;&nbsp;&nbsp;&nbsp;&nbsp;&nbsp;&nbsp;&nbsp;&nbsp;&nbsp;&nbsp;&nbsp;&nbsp;&nbsp;&nbsp;&nbsp;&nbsp;&nbsp;&nbsp;&nbsp;&nbsp;&nbsp;&nbsp;&nbsp;&nbsp;&nbsp;&nbsp;&nbsp;&nbsp;&nbsp;&nbsp;&nbsp;&nbsp;&nbsp;<a href='https://r-addict.com'><i class='fa fa-comment'></i></a>&nbsp;&nbsp;<a href='https://stackoverflow.com/users/3857701'><i class='fa fa-stack-overflow'></i></a>&nbsp;&nbsp;<a href='https://github.com/MarcinKosinski'><i class='fa fa-github'></i></a>&nbsp;&nbsp;<a href='mailto:m.p.kosinski@gmail.com'><i class='fa fa-envelope-o'></i></a></small><br>"
date: 12 Grudnia, 2016
output:
  revealjs::revealjs_presentation:
    theme: black
    highlight: pygments
    self_contained: false
    center: true
    reveal_options:
      slideNumber: true
      previewLinks: true
---

```{r, include=FALSE}
htmltools::tagList(rmarkdown::html_dependency_font_awesome())
library(knitr)
opts_chunk$set(
	comment = "",
	fig.width = 12, 
	message = FALSE,
	warning = FALSE,
	tidy.opts = list(
		keep.blank.line = TRUE,	
		width.cutoff = 150
		),
	options(width = 200),
	eval = TRUE
)
```

# Plan prezentacji

## Plan prezentacji

<small>

- Cel analizy + z kim współpraca (+ewentualnie po co, o ile wiemy)
- Format danych (head danych RAW, head danych po tranfsormacji)
- pakiet methylKit - podstawowe ze 2/3 funkcje i obiekty
- wykresiki z methylKit - te podstawowe, zeby `zobrazowac dane`
- analiza docelowa - na base
- analiza docelowa - na regionach długości tysiąc
- analiza docelowa - na regionach odpowiadających genom
- jakieś ultra pro-tipy developerskie, które zastosowaliśmy a na co dzień się ich nie stosuje
- gdzieś prezentacja aplikacji

</small>

# Cel analizy i postać danych

## Cel analizy

- Celem analizy jest znalezienie regionów o zróżniocowanym stopniu metylacji (ang. Differentially methylated regions)
- Współpracujemy z prof. Płoskim (Zakład Genetyki Medycznej WUM)

## Cel analizy
- Przykład analizy: 
W badaniu opublikowanym w 2013 roku dokonano porównania stopnia metylacji u kobiet z osteoporozą i kobiet z chorobą zwyrodnieniową stawów. Odkryto około 250 regionów o zróżnicowanym stopniu metylacji. Były to głównie regiony kodujące czynniki transkrypcyjne, które biorą udział w różnicowaniu komórek i tworzenie szkieletu, co sugeruje, że stopień metylacji może istotny przy tworzeniu tych zaburzeń. 


## Postać danych

- dwie próbki pochodzące od jednej pacjentki (EK - komórka nie poddana chorobie - ponad 6mln rekordów, EU - komórka poddana chorobie - 11 mln rekordów)

- postać danych przed tranformacją:


|CHROM|POS|REF|ALT|DP|AF|meth|unmeth|
|------|:---:|-----:|-----:|-----:|-----:|-----:|-----:|
|chrM|106|G|C|9|1|0|9|
|chr1|2198933|C|G|23|0.3478|15|8|
|chrY|9269317|C|G|1|1|0|1|

## Postać danych po transformacji:


 - jedna próbka - ponad 2 mln rekordów
 
 
|chr|start|end|coverage.EK | met.EK |coverage.EU|met.EU|
|------|:---:|-----:|-----:|-----:|-----:|-----:|
|chr1|15513|15513|23|1.00|22|1.00|
|chrY|59033091|59033091|99|0.67|166|0.77|
|chr20|3139367|3139367|28|0.75|26|0.76|


# Pakiet methylKit

## Przydatne funkcje i opis pakietu:

- wczytywanie danych: (muszą być specjalniej postaci! )

```{r, eval = F}
file.list <- list("Sample_40092EK.tab",
                  "Sample_40092EU.tab")

myobj=methRead(file.list,
               sample.id=list("EK", "EU"),
               assembly="hg18",
               treatment=c(1,0),
               context="CpG"
)
```

- łączenie próbek:

```{r, eval = F}
meth=unite(myobj)
```


# Regiony o zróżnicowanej metylacji:

## Okna o długości tysiąc:

<small>
1. Podział danych na regiony.
Każda grupa $(chr, tiles)$ spełnia warunki: 
$$chromosom = chr, start >= tiles * 1000, end <= (tiles + 1)*1000$$

2. Dla każdej grupy wykonuję test Wilcoxona dla par obserwacji:\n


- $d_i = met_{EK_i} - met_{EU_i}$ (iid, symetryczne względem mediany = $\theta$)
- rangowanie $R_i$ zbioru: $|d_1|, \ldots |d_n|$
- statystyka: $W^+$ suma $R_i$, dla których $d_i > 0$ (przybliżana r. normalnym)
- $H_0: \theta = 0$
- $H_1: \theta \neq 0$


<\small>

## Okna o długości tysiąc:

Przykładowe wyniki: 

- chr13: http://127.0.0.1:5439/?chrom=chr13&s=58207000&e=58208000
- chr22: http://127.0.0.1:5439/?chrom=chr22&s=38610000&e=38611000
- chr2: http://127.0.0.1:5439/?chrom=chr2&s=171573000&e=171574000
- chr22: http://127.0.0.1:5439/?chrom=chr22&s=29876000&e=29877000
- chr5: http://127.0.0.1:5439/?chrom=chr5&s=202900000&e=202901000

